【裁判字號】    95,訴,2589
【裁判日期】    951229
【裁判案由】    毒品危害防制條例
【裁判全文】
臺灣板橋地方法院刑事判決              95年度訴字第2589號
公  訴  人  臺灣板橋地方法院檢察署檢察官
被      告  丙○○
                    （現另案臺灣臺北監獄臺北分監執行）
公設辯護人  本院公設辯護人丁○○
上列被告因違反毒品危害防制條例案件，經檢察官提起公訴（九
十五年度偵續字第三一四號），本院判決如下：
    主  文
丙○○無罪。
    理  由
一、公訴意旨略以：被告丙○○明知海洛因經毒品危害防制條例
    第二條第二項第二款列為第一級毒品，不得非法持有、販賣
    ，竟基於販賣第一級毒品之概括犯意，自民國九十四年十一
    月間至九十五年二月間止，連續在其臺北縣土城市○○路○
    段一二六巷六號十三樓住處內，以新臺幣（下同）一千至七
    千元之代價販賣重量不一之海洛因多次給甲○○施用。嗣於
    九十四年十二月二十二日下午十二時三十分許，為警於臺北
    縣板橋市○○○路○段為警查獲，扣得甲○○持有之第一級
    毒品二包（分別淨重零點零五、零點三七公克，甲○○施用
    第一級毒品案件經本院判決確定），因認被告涉有毒品危害
    防制條例第四條第一項販賣第一級毒品罪嫌。
二、按犯罪事實應依證據認定之，無證據不得認定犯罪事實；不
    能證明被告犯罪或其行為不罰者應諭知無罪之判決，刑事訴
    訟法第一百五十四條第二項、第三百零一條第一項定有明文
    。
三、本件公訴人認被告丙○○涉有販賣第一級毒品罪嫌，無非以
    上揭事實，業據證人甲○○於偵查中證述明確，且在甲○○
    身上查扣第一級毒品海洛因二包等資為依據。訊據被告堅決
    否認有上揭犯行，辯稱：伊沒有販賣第一級毒品給甲○○，
    之前與甲○○有過糾紛，所以甲○○係挾怨報復等語。辯護
    人為被告辯稱，證人甲○○已當庭表示為警查獲時是因為警
    方要伊交人就不移送甲○○之女友黃盈盈，所以指稱向被告
    購買毒品，偵訊中是照著之前陳述講，所以證人甲○○於警
    詢、偵查中指述並無較可信之處。證人戊○○、乙○○亦證
    稱證人甲○○與被告曾有嫌隙，故甲○○於警詢、偵查中指
    稱之詞不能遽信，況且甲○○於警詢、偵查中指證之詞漏洞
    百出，顯不足採。而甲○○之女友黃盈盈亦曾指稱向被告購
    買毒品，業經不起訴處分確定等語。
四、經查：
  (一)按犯毒品危害防制條例第十條第一項、第二項之罪，供出毒
    品來源因而破獲者，得減輕其刑，為該條例第十七條所明定
    。則施用毒品之人，如供出毒品之來源因而破獲者，既得邀
    減輕其刑之寬典，為擔保其所為不利於其他共同被告陳述之
    真實性，尤應有足以令人確信其陳述為真實之補強證據，始
    能據以為論罪之依據，最高法院九十三年台上字第三八○號
    判決可資參照。是吸毒者指訴毒販之供述證據必先審查有無
    瑕疵，如認有證據能力，然其證據證明力低弱時，仍需補強
    證據輔助。次按任何陳述過去之事實，牽涉該人之知覺、記
    憶、表達能力、真誠性，而根據心理學及實證研究，一般人
    在知覺、記憶、陳述之過程常會出現錯誤而不自知。任何人
    不可能將過去所有事物完全反射，必有遺忘，而遺忘部分，
    會靠自己想像、希望、畏懼來填補。且因為證人表達不精確
    ，亦有可能造成事實扭曲，且有可能因為礙於情面或為幫助
    他人、甚至陷害他人而捏造不實故事。而證人陳述過去事實
    既有諸多瑕疵，剋制之道即是證人需經「具結」及「詰問」
    之後，證詞始能採信。具結程序能使證人知悉，其陳述所表
    徵之嚴肅意義，其有特別義務僅陳述確信之事實，及違反該
    義務受偽證的處罰。再者，透過對於證人之詰問程序，特別
    是不利於當事人一方之詰問，可發現證人可能有的知覺、記
    憶、陳述的瑕疵及證人之真誠性，而傳聞證據之所以不能成
    為證據，因其涉及知覺、記憶、表達瑕疵但又不能以具結或
    詰問之方式與以克制。（參見王兆鵬教授著刑事訴訟法講義
    二第二百四十七頁至第二百五十一頁）
  (二)證人甲○○到庭具結證稱，伊當時與女友黃盈盈在臺北縣板
    橋市○○○路為警查獲，警方一直要伊交人出來，說這樣就
    不移送伊的女友，伊知道被告有在施用毒品，伊就跟警察說
    被告購買毒品，在偵查中不願意作證，但是沒有辦法，檢察
    官第二次偵訊時要伊簽名具結，因為之前在警察局就說跟被
    告購買毒品，所以在檢察官面前還是講跟被告購買。伊曾經
    與被告住在一起，之後發生一些不愉快的事，發生爭執就被
    被告趕出來。警察叫伊要交人出來，伊忘記跟誰購買，被告
    有無販賣毒品伊不清楚，但是確實沒有向被告購買毒品等語
    。證人甲○○於本院審理中證詞，核與其於警詢、偵查中大
    不相同，有重大出入。然觀諸證人甲○○先前歷次證詞：(1)
    警詢中供稱伊向被告購買海洛因，都是撥打行動電話000
    0000000號、0000000000號電話與被告聯
    絡，警方（於九十四年十二月二十二日）查扣之毒品係於九
    十四年十二月二十日到丙○○住處購買等語。(2)於九十五年
    五月十五日偵查中證稱，不願意具結作證，因為丙○○很小
    心眼，跟他購買海洛因很多次等語。(3)於九十五年七月六日
    偵查中具結證稱：於九十四年十一月間認識被告，直到九十
    五年二月間都向被告拿毒品，比較有錢跟他拿四分之一，約
    零點九公克，約六千到七千元，比較沒錢，拿二千元到四千
    元的毒品，約零點二公克，幾乎每天都跟他拿，有時一次一
    千元，每天拿二、三次，該段時間幾乎都跟被告住在一起等
    語。惟查，證人於檢察官第一次訊問時，針對指證被告販賣
    毒品部分，表示擔心被告記恨而不願意具結證述，然倘若甲○○擔心指證被告販賣毒品嗣後會遭報復，其無必要向警方
    供述被告購買毒品乙事，以免遭被告記仇，既然已向警方表
    明向被告購買毒品，何以不願意在檢察官面前具結作證，縱
    然擔心遭被告報復，其可以向檢察官表示以保密方式為之即
    可，可見甲○○於偵查中不願意具結作證之舉，其所陳述內
    容難保證詞之真實性。又被告購買毒品之期間均與被告同住
    一室，其直接向被告購買即可，何需以行動電話聯絡購買毒
    品事宜？甲○○於警詢、偵查中之詞指證甚難採信。再者，
    甲○○所稱被告持以聯絡交易毒品之電話門號為00000
    00000號、0000000000號云云，然被告堅決
    否認持有0000000000號行動電話門號，並經證人
    乙○○證稱該行動電話門號為吳彥橋所使用，而吳彥橋利用
    該行動電話門號作為販賣第二級毒品之聯絡工具，業經臺灣
    板橋地方法院檢察署以九十五年度偵字第一四一五號、第四
    五○九號、第一二三○九號提起公訴，有上開起訴書在卷可
    憑，顯見上開行動電話門號確與被告無關，甲○○於警詢中
    指證顯有重大瑕疵。雖證人戊○○對於甲○○究竟是何時住
    進被告住處之前後證詞有所出入，先是證稱甲○○於九十四
    年十二月前即住進被告家中，於九十四年十二月間有偷拿被
    告的海洛因；之後又稱於暑假後一、二個月後甲○○搬過來
    與被告同住，甲○○只住一、二個月等語，對於甲○○於何
    時搬離被告家中，前後有所出入（先稱甲○○於九十四年十
    二月間仍住在被告家中，後稱九十四年九月、十月間即搬離
    ），核與乙○○到庭具結證稱伊於九十四年十月間搬過去跟
    被告一起住之時，甲○○就未與被告同住之詞確有不符，惟
    可知甲○○於九十五年一月之後未與被告同住，其於偵查中
    證稱於九十四年十一月起至九十五年二月間與被告同住，每
    日向被告購買毒品之詞，確有不實。甲○○於警詢、第一次
    偵查中證述，均未經具結程序，證述內容復存有瑕疵；而甲○○於第二次偵查中證述雖經具結，但是證述內容仍有上開
    所陳不合理之處，是應以其於本院審理中證詞較為可信。
  (三)又證人戊○○到庭證稱：伊曾借住被告位於臺北縣土城市○○路○段一二六巷六號十三樓，當時證人甲○○亦與被告同
    住，甲○○曾因拿取被告之第一級毒品海洛因施用等事與被
    告發生爭執，遭被告趕出門等情，核與乙○○證稱：九十四
    年九月間曾經看過甲○○住在被告家，後來聽說兩人發生爭
    執，就沒看過甲○○，伊於同年十月也搬到被告住處借住，
    看過甲○○曾經傳類似恐嚇內容之手機簡訊給被告，說要找
    人打被告等語。核與甲○○到庭證稱：伊與被告曾吵架，但
    是如果說吵架內容的話伊可能會被起訴，不只是因為女生的
    事，還有很多事情，被告把伊當作小弟一樣喊來喊去，兩人
    之後有不愉快，有吵架，所以被被告趕出來等語大致相符，
    是參互比對戊○○、乙○○、甲○○之證詞可知被告確實與
    甲○○發生爭吵，並且不再同意甲○○借住其住處，甲○○
    並因此對被告心生不滿，是甲○○於警詢中指證被告販賣毒
    品是否全然可信，值得存疑。
  (四)又警方在甲○○身上查扣之第一級毒品海洛因二包，僅足證
    明甲○○有持有、施用第一級毒品之犯行，尚難僅憑此認定
    係第一級毒品海洛因之來源係被告，又警方未於被告住處查
    獲大量第一級毒品海洛因、磅秤、分裝袋等物，亦無任何直
    接證據認定被告有販賣第一級毒品之犯行。
  (五)綜上所述，參互印證，證人甲○○於警詢、偵查中指述既多
    所矛盾，即難遽採，無從認定被告確有販賣第一級毒品犯行
    。
五、據上所陳，本件依調查所得證據尚不足以證明被告確有販賣
    第一級毒品海洛因犯行，此外復查無其他積極證據足資證明
    檢察官所指之犯行，揆諸首開說明，不能證明被告犯罪，應
    為無罪之諭知。
據上論斷，應依刑事訴訟法第三百零一條第一項，判決如主文。
本件經檢察官林俊儀到庭執行職務。
中    華    民    國    95    年    12    月    29    日
                  刑事第九庭審判長法  官  潘翠雪
                                  法  官  王士珮
                                  法  官  絲鈺雲
以上正本證明與原本無異
如不服本判決應於送達後10日內向本院提出上訴狀
                                  書記官  蔡美如
中    華    民    國    96    年    1     月    5     日


司法院資訊處製作；財團法人民間司法改革基金會備份。
